臺灣高雄地方法院民事判決　　　　　　100年度家訴字第397號
原　　　告　誠第二資產管理股份有限公司
法定代理人　王裕南
訴訟代理人　謝惠櫻
被　　　告　蔡茵雪
被　　　告　陳宏鳴
上列當事人間宣告分別財產制事件，本院於民國100 年12月26日
言詞辯論終結，判決如下：
    主  文
宣告被告間之夫妻財產制應改用分別財產制。
訴訟費用由被告負擔。
    事實及理由
一、原告主張：被告蔡茵雪積欠訴外人第一商業銀行股份有限公
    司（下稱第一銀行）新臺幣（下同）19,164,689元，及自民
    國88年8 月10日起至清償日止按年利率9.39% 計算之利息，
    暨自89年3 月10日起至清償日止按上開利率20% 計算之違約
    金未清償，經催討被告蔡茵雪均置之不理，第一銀行乃聲請
    對被告蔡茵雪為強制執行，經本院於91年11月19日核發89年
    度執字第41856 號債權憑證，其後第一銀行雖復聲請強制執
    行多次，然執行均無效果，且被告蔡雪茵名下已無任何財產
    可供清償。第一銀行已將對被告蔡雪茵之上開債權讓與原告
    ，而被告蔡雪茵與陳宏鳴為夫妻，二人並未以契約訂立夫妻
    財產制，依民法第1005條之規定，應以法定財產制為其夫妻
    財產制，惟被告蔡雪茵名下已無任何財產可供清償，爰依民
    法第1011條之規定，聲明請求宣告被告間之夫妻財產制改用
    分別財產制。
二、被告則以：被告蔡雪茵因擔任華濬貿易有限公司之人頭股東
    ，乃在華濬貿易有限公司向第一銀行借款之文件上簽名，被
    告蔡雪茵本身並無工作，根本無力清償上開債權憑證上所載
    債務金額，而被告陳宏鳴名下坐落高雄市三民區之房地係自
    其父親繼承而來，另坐落高雄市楠梓區之房地則係其自己出
    資購買，且尚有貸款110 萬元未清償等語資為抗辯，並聲明
    請求駁回原告之訴。
三、按「夫妻未以契約訂立夫妻財產制者，除本法另有規定外，
    以法定財產制，為其夫妻財產制。」、「債權人對於夫妻一
    方之財產已為扣押，而未得受清償時，法院因債權人之聲請
    ，得宣告改用分別財產制。」，民法第1005條、第1011條分
    別定有明文。又所謂未得受清償，包括全無可扣押之物或所
    扣押之物數量不足及所扣押之財產不足清償該為扣押之債權
    人債權等情形，蓋於債務人有財產經扣押，債權人仍無法受
    清償時，債權人即可依民法第1011條規定，聲請宣告改用分
    別財產，而於債務人全無財產可供扣押，其無資力清償債務
    情形更甚於上述情形，依舉輕以明重之法則，解釋上自應認
    夫妻之一方全無可供扣押之物，債權人因而未得受清償時，
    亦有民法第1011條之適用，
四、原告主張被告二人為夫妻，並未約定夫妻財產制，原告為被
    告蔡雪茵之債權人，被告蔡雪茵前經原告聲請強制執行無效
    果，名下亦無財產可供清償債務等情，業據提出被告二人之
    戶籍謄本、債權讓與聲明書、債權讓與證明書、郵局存證信
    函、中華郵政掛號郵件收件回執、本院91年11月19日89年度
    執字第41856 號債權憑證為證，為被告所不爭執，並有本院
    依職權調得之稅務電子閘門財產所得調件明細表及本院家事
    庭記錄科查詢簡答表、夫妻財產登記資料在卷可稽，是原告
    此部分之主張堪信為真實。原告既為被告蔡雪茵之債權人，
    已對被告蔡雪茵聲請強制執行，惟因被告蔡雪茵無財產可供
    執行，致原告之債權無法受償，且依被告二人之財產所得調
    件明細表所載，被告蔡雪茵名下並無任何財產，被告陳宏鳴
    名下則有財產價值合計8,277,013 元之土地、建物各2 筆及
    投資1 筆，原告確有請求將被告二人間之夫妻財產制改為分
    別財產制之實益，是上開法條規定及說明，原告依民法第10
    11條規定，請求宣告被告二人間之夫妻財產制改用分別財產
    制，為有理由，應予准許。
五、結論：原告之訴為有理由，依民事訴訟法第78條、第85條第
    1 項，判決如主文。
中    華    民    國   100    年    12    月    29    日
                  家事法庭法  官  黃悅璇
正本係照原本作成。
如對本判決上訴，須於判決送達後20日內向本院提出上訴狀。
中    華    民    國   100    年    12    月    29    日
                                書記官  楊馥華